臺灣嘉義地方法院刑事判決　　　　　　　 96年度訴字第189號
公　訴　人　臺灣嘉義地方法院檢察署檢察官
被　　　告　丙○○
選任辯護人　陳忠鎣律師
上列被告因廢棄物清理法案件，經檢察官聲請簡易判決處刑（95
年度偵字第5552號），本院認不宜以簡易判決處刑，改依通常程
序審理，判決如下：
    主  文
丙○○共同未依廢棄物清理法第四十一條第一項規定，領有廢棄
物清除許可文件，從事廢棄物清除，處有期徒刑壹年，減為有期
徒刑陸月，如易科罰金，以新臺幣壹仟元折算壹日。
    事  實
一、丙○○、甲○○（另經臺灣嘉義地方法院檢察署檢察官為緩
    起訴處分）均明知未依規定領有廢棄物清除許可文件，不得
    從事廢棄物清除（聲請簡易判決處刑書贅載處理），竟共同
    基於從事廢棄物清除之犯意聯絡，由丙○○先於民國九十五
    年七月二十八日九時許，以新臺幣（下同）一萬八千元之代
    價向姓名不詳之成年男子承攬清運嘉義市老籐里二十二號某
    塑膠工廠火災後所產生含塑膠類、紙漿、布片等焚燒後餘燼
    之一般事業廢棄物，復以每車次二千元之代價僱用甲○○駕
    駛車牌號碼ＩＷ－０２０號營業用大貨車載運至雲林縣褒忠
    鄉「褒忠掩埋場」。丙○○旋於同日十時許，在上開塑膠工
    廠內駕駛其所有之挖土機，鏟運上揭廢棄物約五噸至甲○○
    之營業用大貨車上，至同日十四時許裝載完畢後，甲○○即
    依丙○○指示駕駛該大貨車至嘉義縣中埔鄉赤蘭溪與嘉白公
    路交界處之公館堤防旁，等待丙○○與其會合，再共同將上
    開廢棄物載運至雲林縣褒忠鄉「褒忠掩埋場」，然未及傾倒
    至掩埋場，即為警在公館堤防旁查獲，並扣得甲○○所有之
    前開營業用大貨車一輛（責付甲○○保管）。
二、案經嘉義縣警察局中埔分局報告臺灣嘉義地方法院檢察署檢
    察官偵查，聲請簡易判決處刑後，本院認不宜以簡易判決處
    刑，改依通常程序審理。
 　 理  由
壹、程序事項
    按被告以外之人於審判外之言詞或書面陳述，除法律有規定
    者外，不得作為證據，刑事訴訟法第一百五十九條第一項固
    有明文；惟被告以外之人於審判外之陳述，雖不符同法第一
    百五十九條之一至之四規定，而經當事人於審判程序同意作
    為證據，法院審酌該言詞陳述或書面陳述作成時之情況，認
    為適當者，亦得為證據。又當事人、代理人或辯護人於法院
    調查證據時，知有第一百五十九條第一項不得為證據之情形
    ，而未於言詞辯論終結前聲明異議者，視為有前項之同意，
    同法第一百五十九條之五亦有明定。本件公訴檢察官及被告
    於本院準備程序及審理時對於本案證人即共同正犯甲○○於
    警詢之證述暨其他相關具傳聞性質之證據資料之證據能力，
    均表示同意作為本案認定事實之證據，且迄於言詞辯論終結
    前亦未聲明異議。本院審酌證人之陳述及證據資料作成時之
    情況，核無違法取證或其他瑕疵，認為以之作為證據為適當
    ，前述證人於審判外之陳述及相關證據資料，自得作為證據
    。另刑事訴訟法第一百五十九條之一第二項亦規定：被告以
    外之人（含被害人、證人等）於偵查中向檢察官所為陳述，
    除顯有不可信之情況者外，得為證據，即鑑於偵查中檢察官
    向被告以外之人所取得之陳述，原則上均能遵守法律規定，
    不致違法取供，其可信性極高，是本案證人甲○○於偵查中
    經具結之證述內容，無顯不可信之特別情形，且係具結後始
    行作證，有結文一紙在卷可稽（見偵卷第十三頁），足資擔
    保應無編織誣陷被告之疑，從而揆諸前揭法律規定，其證述
    亦有證據能力。
貳、實體事項
一、訊據被告丙○○，固坦認於上揭時、地，將前開廢棄物以挖
    土機鏟運至甲○○所有之車牌號碼ＩＷ－０２０號營業用大
    貨車上，交由其載運等情，然於本院審理時辯稱：父親楊文
    欽經營之益興行領有廢棄物清除執照，本案係委由領有清除
    執照之仕林環保工程行（下稱仕林工程行）乙○○載運，甲○○亦為乙○○所僱用云云，惟查：
(一)上揭被告僱用甲○○載運廢棄物等犯罪事實，業據證人甲○○於警詢、偵查中具結及本院審理時到庭具結證述甚詳（見
    警卷第一至三頁；偵卷第十一頁；本院卷第八十四至九十四
    頁），又甲○○為警查獲時，車輛上所載運之廢棄物，係火
    災後所產生含塑膠類、紙漿、布片等焚燒後餘燼之一般事業
    廢棄物，此有嘉義縣環境保護局稽查工作紀錄表、嘉義縣環
    境保護局九十六年七月三十一日嘉環廢字第０９６００１１
    ９１４號函、查獲之照片在卷可稽（警卷第十二至十八頁；
    本院卷第七十七頁），復有載運上開廢棄物之車牌號碼ＩＷ
    －０２０號營業用大貨車一部扣案可佐（已責付甲○○保管
    ），顯與被告於警詢及偵查之供述情節相符。
(二)被告於本院審理時始辯稱在其父親之益興行工作，有廢棄物
    清除許可證，惟當日係委託亦領有廢棄物清除執照之仕林工
    程行乙○○載運，並提出其益興行之營利事業登記證及嘉義
    市政府廢棄物清除許可證、仕林工程行之嘉義縣政府營利事
    業登記證及嘉義縣政府清除許可各一紙為據（見本院卷第二
    十一至二十二頁；本院嘉簡卷第三十四至三十五頁），證人
    乙○○證稱：因與傾倒之掩埋場有簽約，被告並未簽約，始
    委託伊處理等語（見本院卷第四十五頁），並有契約書、經
    濟部工廠登記證、雲林縣政府營利事業登記證等件在卷可按
    （見本院嘉簡卷第三十六至四十一頁），而依「公民營廢棄
    物清除處理機構許可管理辦法」之規定，清運車輛為申請清
    除許可證之必備要件，且為許可證核備內容之一，即領有廢
    棄物清除許可證之機構，需以核可內容之車輛自行執行清除
    業務，此亦有前揭嘉義縣環境保護局九十六年七月三十一日
    函說明可參，觀之仕林工程行之許可證，載明車號１６３－
    ＲＱ車輛乙部，然益興行許可證並無相關記載，況其資本額
    僅一萬元，被告辯稱益興行有登記八噸八重量之自用大卡車
    為清運車輛等語（見本院卷第一０三頁），尚有所疑。又既
    需與掩埋場簽約，始可載運廢棄物至掩埋場堆放，被告父親
    所經營之益興行未與掩埋場簽約，則本案被告無從僅據益興
    行之清除許可證，即可將廢棄物載運至掩埋場，是本件應視
    被告是否委由領有清除許可證之乙○○載運前揭廢棄物，而
    與被告父親之益興行領有清除許可證無涉。
(三)證人甲○○於本院審理時到庭證稱：「黃先生」打電話告知
    有人要叫車，即在庭之被告，跟其聯絡後，約定載運一車二
    千元，係被告僱用無誤，「黃先生」僅介紹，亦未抽成，本
    案均未領到工資等語（見本院卷第八十五至八十七、九十頁
    ），衡情甲○○與被告並無恩怨糾紛，亦據甲○○證述在卷
    （本院卷第九十三頁），理應無自陷偽證罪之重罪刑責而構
    詞誣陷被告之理，再者，被告前於九十五年六月七日亦因廢
    棄物清理法案件，經臺灣嘉義地方法院檢察署檢察官以九十
    五年度偵字第四二七八號緩起訴處分在案，此有緩起訴處分
    書及臺灣高等法院被告前案紀錄表在卷可按（見本院嘉簡卷
    第四十二頁；本院卷第四頁），足徵被告於前次警、偵調查
    程序，對於清除廢棄物需領有執照一節，應知之甚詳，無從
    諉以不知，竟於本案查獲後之警詢及偵查時均供稱：九十五
    年七月二十八日早上，接獲某姓名不詳之人聯絡，在嘉義市
    老籐里二十二號（即文化路尾處）有火災後之廢棄物要清運
    ，談妥費用一萬八千元，透過「黃仔」之人僱用甲○○，通
    知甲○○前來載運，一車二千元，費用尚未給付予甲○○，
    本身並無主管機關核發之清除或處理許可證，係伊僱用甲○○無誤，因為想賺錢又犯本案等語（見警卷第五至六頁；偵
    卷第九至十、十九頁），竟迭次為不利於己之供述，無一語
    提及持有其父親益興行之清除許可證或係委託領有清除許可
    證之乙○○載運，且所為不利於己之供述，亦核與甲○○之
    證述情節相當，況警方於詢問被告之時，有告以訊問犯罪嫌
    疑人之三項權利事項，復亦詢問被告是否委任律師到場（見
    警卷第四、五頁），後於檢察官二次開庭訊問時，亦分由不
    同之委任律師在庭，被告竟均未辯解本案之載運係屬合法，
    反而坦承係僱用甲○○載運，未領有廢棄物清除執照等情，
    益徵被告於本院審理時，翻異前詞，顯不足信。至於證人乙○○於本院審理時到庭證稱：九十五年七月二十七日下午被
    告通知委託載運廢棄物，因車輛故障送修，才聯絡甲○○，
    委由甲○○與被告接洽載運地點，雖知悉甲○○未領有執照
    ，然因載運營建混合物，並非廢棄物，認為一般營業車輛均
    可載運，僱用甲○○約定一車兩千元，跟被告拿一車三千元
    ，二千元已交付甲○○等語（見本院卷第三十八至四十四、
    四十九頁），非但與證人甲○○所為證述不合，亦與被告於
    警詢及偵查中之供述情節相悖，徵諸常理，甲○○若確係乙○○而非被告所僱用，則於為警查獲之際，被告應即告知警
    方上情，竟未為之，而乙○○當日若知悉甲○○遭查獲乙事
    ，既為領有執照之合法載運清除，則又有何需隱匿之情？再
    參諸證人乙○○於本院審理時先證述：當日和技師去派出所
    欲瞭解情況，警察很不友善，於開庭後，被告始找伊準備許
    可證、契約書及三聯單等語，旋又證稱：被告並未於為警查
    獲當日叫伊跟警方說明，亦未告知被告不要供出伊等語（見
    本院卷第四十六、四十九頁），對於是否為警查獲當日有至
    中和派出所，其證詞顯有未合常情之處，又與被告於本院調
    查時供陳：乙○○叫伊不要說出來，要伊一個人承擔等語（
    見本院嘉簡卷第二十四頁），大相逕庭，更難認乙○○證述
    甲○○為其所僱用一節為可採，而被告所辯稱係委由乙○○
    載運等情，亦無憑信。又被告自承使用手機門號00000
    00000號，於九十五年七月二十七日十四時三分三十七
    秒撥打乙○○之手機門號0000000000號，洽談載
    運事宜，隔日（即七月二十八日）十五時二十九分三十五秒
    乙○○撥打上開手機門號告知甲○○為警查獲之事，此有被
    告提出之電話通聯紀錄一份在卷可稽（見本院嘉簡卷第三十
    二至三十三頁），觀之該份通聯紀錄所示，手機門號000
    0000000號之客戶名稱記載「楊文欽」，撥打乙○○
    手機門號係於九十五年七月二十七日十四時三分三十七秒、
    九十五年七月二十八日十四時五十分三十九秒、十六時二十
    一分五十八秒、十九時五十三分四十七秒、而乙○○於九十
    五年七月二十八日十五時二十九分三十五秒、十五時四十八
    分四秒、十五時五十三分十一秒撥打手機門號000000
    0000號，然證人乙○○到庭證稱：甲○○為警查獲乙事
    係當日傍晚被告通知而知悉等語（見本院卷第四十五頁），
    顯與被告持上揭通聯紀錄所為之辯解相歧異，惟甲○○之手
    機門號0000000000號於九十五年七月二十七日無
    與被告使用之手機門號有通聯紀錄，僅於隔日甲○○於九時
    十六分三十秒撥打被告使用之手機門號，而被告旋於九時三
    十二分三十五秒撥打甲○○之手機號碼，更徵甲○○之證述
    較為可採。況且，對於載運費用，被告於第一次遞狀供稱：
    每車次三千五百元（見本院嘉簡卷第六頁），證人乙○○則
    證稱：載運以噸數計算，一噸二千四百元，後旋又稱：當時
    未談載運價格，只說運費一車三千元，看重量多少等語（見
    本院卷第四十一至四十二頁），而被告對於證人上開所言亦
    表示無意見等語（見本院卷第五十頁），然於本院言詞辯論
    時始改稱：價格係一車三千元等語（見本院卷第一０二頁）
    ，即對於載運廢棄物運費之價格，被告先後供述不一致，又
    先前所言與乙○○之證述未盡相符，被告於本院審理時所執
    詞上情，無非係為事後卸責之詞，顯不足採信。
(四)有關查獲廢棄物，主管機關均責令行為人需委託合法廢棄物
    清除處理機構清理，避免造成二次污染，此有前揭嘉義縣環
    境保護局九十六年七月三十一日函說明可佐，輔以證人甲○○證稱：事後將上開廢棄物載運至褒忠掩埋場，為其父親處
    理，係仕林工程行技師偕同前往，當天「黃先生」並未一起
    去等語（見本院卷第九十一頁），復有萬聯昌企業有限公司
    三聯單一紙在卷可稽（見本院嘉簡卷第十二頁），即此為事
    後處理查獲廢棄物，衡情仕林工程行與掩埋場有簽約，甲○○委由仕林工程行之技師一同前往處理，並無違常情，而證
    人乙○○之證述既有上揭難以採信之處，則亦難僅以事後廢
    棄物之處理，率認被告辯稱委由乙○○載運一節為屬實，允
    無疑義。綜上，被告於本院審理時始翻異前供，顯係為脫免
    罪責，無可憑採。本案事證明確，被告犯行，洵堪認定，應
    予依法論科。
二、論罪科刑
(一)按廢棄物清理法所稱之廢棄物，分為下列二種：１、一般廢
    棄物：垃圾、糞尿、動物屍體或其他非事業機構所產生足以
    污染環境之固體或液體廢棄物；２、事業廢棄物：(１)有害
    事業廢棄物：由事業機構所產生具有毒性、危險性，其濃度
    或數量足以影響人體健康或污染環境之廢棄物。(２)一般事
    業廢棄物：由事業機構所產生有害事業廢棄物以外之廢棄物
    ；又從事廢棄物清除、處理業務者，應向直轄市、縣（市）
    主管機關或中央主管機關委託之機關申請核發公民營廢棄物
    清除處理機構許可文件後，始得受託清除、處理廢棄物業務
    ，廢棄物清理法第二條第一項、第四十一條第一項分別定有
    明文。再者，營建廢棄土包含建築工程、公共工程及建築物
    拆除工程施工所產生之剩餘土石方、磚瓦、混凝土塊，為有
    用資源，非屬廢棄物範圍，其主管機關為內政部營建署，至
    於因施工所附帶產生之金屬屑、玻璃碎片、塑膠類、木屑、
    竹片、紙屑、瀝清等廢棄物，則屬於一般事業廢棄物，則依
    廢棄物清理法規定，由行政院環保署主管。另廢棄物清理法
    之「清除」係指事業廢棄物之收集、運輸行為，；「處理」
    係指：１、中間處理：指事業廢棄物在最終處置前，以物理
    、化學、生物、熱處理或其他處理方法，改變其物理、化學
    、生物特性或成分，達成分離、減積、去毒、固化或安定之
    行為。２、最終處置：指衛生掩埋、封閉掩埋、安定掩埋或
    海洋棄置事業廢棄物之行為，事業廢棄物貯存清除處理方法
    及設施標準第二條第二款、第三款亦有明訂。是被告明知未
    依廢棄物清理法規定領有廢棄物清除許可文件，不得從事廢
    棄物清除業務，竟違反之，於九十五年七月二十八日上午十
    時許在嘉義市○○路路底某不詳名稱之塑膠工廠，將火災後
    所產生含塑膠類、紙漿、布片等焚燒後之餘燼之一般事業廢
    棄物收集放置在僱用之甲○○駕駛大貨車上，欲載運至掩埋
    場，尚未傾倒即為警查獲，依前述說明，仍該當於「清除」
    行為。核被告所為，係犯廢棄物清理法第四十六條第四款前
    段之未領有廢棄物清除許可文件從事廢棄物清除罪。又與甲○○有犯意聯絡及行為分擔，為共同正犯。公訴意旨認係犯
    同條款之未領有廢棄物處理許可文件從事廢棄物處理罪，顯
    有誤會，然因屬同條款之規範，無涉及法條變更之問題，併
    予指明。
(二)爰審酌被告前已因違反廢棄物清理法案件，經臺灣嘉義地方
    法院檢察署檢察官於九十五年七月十七日，以九十五年度偵
    字第四二七八號緩起訴處分，緩起訴期間自九十五年八月三
    日至同年十二月二日，此有前揭紀錄表附卷為憑，其於緩起
    訴期間，竟仍再貪圖小利，明知未領得許可證不得從事廢棄
    物之清除，仍再次恣意為之，顯然未知悔悟，兼衡其高中畢
    業之智識程度、家庭狀況、素行、犯後於本院審理時翻異前
    供之態度暨犯罪之手段、方式、所造成之危害等一切情狀，
    量處如主文所示之刑，以示懲儆。另中華民國九十六年罪犯
    減刑條例於九十六年七月四日制定公布，並自九十六年七月
    十六日施行，被告本件犯行，犯罪時間於九十六年四月二十
    四日以前，符合該條例第二條第一項第三款規定應予減刑二
    分之一之要件，爰依上開減刑條例第七條之規定，就宣告有
    期徒刑部分，諭知如主文所示之減得之刑，並依該條例第九
    條規定，諭知易科罰金之折算標準。
三、沒收部分
    本案扣得之車牌號碼ＩＷ－０２０號營業用大貨車為共同正
    犯甲○○所有（責付其保管），價值不菲，亦非違禁物，再
    參以被告違犯本案之犯罪情節及所生之危害，若將該大貨車
    宣告沒收，與被告所招致之損害及產生之懲罰效果相較，顯
    逾其犯行之可責程度，衡諸比例原則，認不予宣告沒收為宜
    ，附此敘明。
據上論斷，應依刑事訴訟法第四百五十二條、第二百九十九條第
一項前段，廢棄物清理法第四十六條第四款，刑法第十一條前段
、第二十八條、第四十一條第一項前段，中華民國九十六年罪犯
減刑條例第二條第一項第三款、第七條、第九條，判決如主文。
本案經檢察官曹哲寧到庭執行職務。
中　　華　　民　　國　　96　　年　 　8　　月　　29　　日
                  刑事第二庭審判長法  官  沈福財
                                  法  官  卓春慧
                                  法　官　林青怡
上列正本證明與原本無異。
如不服本判決，應於判決送達後十日內向本院提出上訴狀，上訴
書狀依法應敘述具體理由，如未敘述具體理由者，應於上訴期間
屆滿後二十日內補提理由書於本院（均應附繕本）。告訴人或被
害人如對於本判決不服者，應具備理由請求檢察官上訴，其上訴
期間之計算係以檢察官收受判決正本之日期為準。
中　　華　　民　　國　　96　　年　 　8　　月　　29　　日
                                  書記官  李佳惠
廢棄物清理法第46條
有下列情形之一者，處1年以上5年以下有期徒刑，得併科新臺幣
3百萬元以下罰金：
一、任意棄置有害事業廢棄物。
二、事業負責人或相關人員未依本法規定之方式貯存、清除、處
    理或再利用廢棄物，致污染環境。
三、未經主管機關許可，提供土地回填、堆置廢棄物。
四、未依第41條第1項規定領有廢棄物清除、處理許可文件，從
    事廢棄物貯存、清除、處理，或未依廢棄物清除、處理許可
    文件內容貯存、清除、處理廢棄物。
五、執行機關之人員委託未取得許可文件之業者，清除、處理一
    般廢棄物者；或明知受託人非法清除、處理而仍委託。
六、公民營廢棄物處理機構負責人或相關人員、或執行機關之人
    員未處理廢棄物，開具虛偽證明。以上正本證明與原本無異
